臺灣高等法院刑事判決　　　　　　　　　　　　　　九十年度上訴字第三七三七號
　　上　訴　人　臺灣板橋地方法院檢察署檢察官
　　被　　　告　乙○○
　　被　　　告　甲○○
右上訴人因被告違反槍砲彈藥刀械管制條例案件，不服臺灣板橋地方法院九十年度訴
字第一○四二號，中華民國九十年九月六日第一審判決（起訴案號：臺灣板橋地方法
院檢察署九十年度偵字第六七三四、九四三一號）提起上訴，本院判決如左：
    主  文
上訴駁回。
    理  由
一、公訴事實：
    公訴意旨略以：被告乙○○於不詳之時間，以不詳之方法取得具有殺傷力之改造
    子彈一顆後，隨即加以持有並放置於其位於臺北縣永和市○○路一帶之租屋處，
    嗣於八十九年十一月十八日，其因施用第二級毒品安非他命等案件，經臺北縣警
    察局中和分局隨案解送臺灣板橋地方法院檢察署偵訊之時，得知其即將經法院裁
    定送臺灣臺北看守所附設勒戒處所施以觀察、勒戒處分，乃囑咐一同被解送至本
    署且其後獲交保飭回之被告甲○○，於同日將前開改造子彈一顆自前開租屋處取
    出後，交予同案亦獲交保之被告丁○○代為保管收藏。嗣被告丁○○於九十年四
    月一日晚上九時十分許，在臺北縣中和市○○路下北二高交流道一帶，為警查獲
    其同時持有毒品安非他命二小包（各淨重零點一公克、零點零一公克）、分裝吸
    食管二支、掌心雷手槍一支（不具殺傷力）及前開改造子彈一顆，始查知上情，
    因認被告乙○○所為，係犯槍砲彈藥刀械管制條例第十二條第四項之未許可持有
    子彈罪嫌；被告甲○○所為，係刑法第三十條、槍砲彈藥刀械管制條例第十二條
    第四項之幫助寄藏子彈罪嫌云云。
二、起訴論據及被告之辯解：
    公訴意旨認為被告乙○○、甲○○分別涉犯前揭持有子彈罪嫌、幫助寄藏子彈罪
    嫌，無非以被告丁○○於警訊時及偵查中供承不諱，且有扣案之改造子彈一顆等
    物可為佐證，參以被告丁○○所指被告乙○○如何囑託被告甲○○將裝在ＣＤ盒
    內之前開改造子彈一顆轉交其保管一節，已為被告甲○○到庭所證實，足徵被告
    乙○○所為之辯解，殊難採信。再衡諸一般社會經驗，被告丁○○亦無自白其犯
    罪以達誣攀被告乙○○、甲○○入罪之理由與動機，是被告丁○○所為不利於自
    己及他人供述，尚值採信等情為其主要論據。惟訊據被告乙○○、甲○○均矢口
    否認有何前開違反槍砲彈藥刀械管制條例犯行，被告乙○○辯稱：我並未囑託甲○○將該改造子彈一顆交予丁○○，亦從未看過該顆改造子彈，丁○○所指之公
    寓是我於九十年三月間所承租，但還沒有搬進去住等語；被告甲○○則辯稱：我
    和丁○○獲交保後，丁○○說有東西放在乙○○租賃處，因為鑰匙放在我這裡，
    所以找我一起去，丁○○從沙發拿出一個紙袋，紙袋內有一個ＣＤ盒，我沒有問
    他盒內裝有什麼東西等語。
三、法律規定及判決先例：
    按犯罪事實應依證據認定之，無證據不得推定其犯罪事實；又不能證明被告犯罪
    者，應諭知無罪之判決，刑事訴訟法第一百五十四條、第三百零一條第一項分別
    定有明文。又犯罪事實之認定，應憑真實之證據，倘證據是否真實尚欠明確，自
難以擬制推測之方法，為其判斷之基礎；而認定犯罪事實之證據係指足以認定被
    告確有犯罪行為之積極證據而言，該項證據自須適合於被告犯罪事實之認定，始
    得採為斷罪資料，最高法院五十三年著有臺上字第六五六號、二十九年上字第三
    一○五號判例。且刑事訴訟上證明之資料，無論其為直接或間接證據，均須達於
    通常一般之人均不致有所懷疑，而得確信其為真實之程度，始得據為有罪之認定
    ，若其關於被告是否犯罪之證明未能達此程度，而有合理懷疑之存在，致使無從
    形成有罪之確信，根據「罪證有疑，利於被告」之證據法則，即不得遽為不利被
    告之認定，亦有最高法院七十六年度臺上字第四九八六號判例可稽。其以情況證
    據（即間接證據）斷罪時，尤須基於該證據在直接關係上所可證明之他項情況事
    實，本乎推理作用足以確證被告有罪，方為合法，不得徒憑主觀上之推想，將一
    般經驗上有利被告之其他合理情況逕予排除，此觀諸最高法院三十二年上字第六
    十七號判例意旨亦甚彰明。次按被告之自白，雖為證據之一種，但依刑事訴訟法
    第一百五十六條第一項規定，被告之自白，須非出於強暴、脅迫、利誘、詐欺、
    違法羈押或其他不正之方法，且與事實相符者，始得為證據。又依同條第二項規
    定，被告之自白，不得作為有罪判決之唯一證據，仍應調查其他必要之證據，以
    察其是否與事實相符。立法目的乃欲以補強證據擔保自白之真實性，亦即以補強
    證據之存在，藉之限制自白在證據上之價值，防止偏重自白，發生誤判之危險。
    以被告之自白，作為其自己犯罪之證明時，尚有此危險；以之作為其他共犯之罪
    證時，不特在採證上具有自白虛偽性之同樣危險，且共犯者之自白，難免有嫁禍
    他人，而為虛偽供述之危險。是則利用共犯者之自白，為其他共犯之罪證時，其
    證據價值如何，按諸自由心證主義之原則，固屬法院自由判斷之範圍。但共同被
    告不利於己之陳述，雖得採為其他共同被告犯罪之證據，惟此項不利之陳述，須
    無瑕疵可指，且就其他方面調查，又與事實相符者，始得採為其他共同被告犯罪
    事實之認定。若不為調查，而專憑此項供述，即為其他共同被告犯罪事實之認定
    ，顯與刑事訴訟法第一百五十六條第二項之規定有違。因之，現行刑事訴訟法下
    ，被告之自白，或共同被告不利於己之陳述，其證明力並非可任由法院依自由心
    證主義之原則，自由判斷，而受相當之限制，有證據法定主義之味道，即尚須另
    有其他必要之補強證據，來補足其自白之證明力，始得採為斷罪資料（最高法院
    八十七年度臺上字第二五八○號、三一八二號、三五二五號判決可資參考）。
四、本院之判斷：
（一）改造子彈一顆係警方於丁○○持有中查扣：
      查同案被告丁○○無故持有具有殺傷力之改造子彈一顆，於九十年四月一日晚
      上九時十分許，在臺北縣中和市○○路北二高中和交流道附近為警查獲，並扣
      得上開具有殺傷力之子彈一顆、無殺傷力之改造掌心雷玩具手槍一支、毒品海
      洛因、安非他命各一小包之情，業據同案被告丁○○坦承在卷，並有扣押清冊
      可憑，足見改造子彈一顆係警方於同案被告丁○○持有中查扣。
（二）改造子彈一顆係丁○○所拾獲之確認：
  １‧丁○○拾獲改造子彈一顆嗣偕甲○○前往拿取該改造子彈之始末：
      被告乙○○於本院調查及審理時供稱：「我是在八十九年十月底承租永和市的
      房間，一個月租金一萬二千元，有搬一部分的東西進去，我還有請丁○○、甲○○去搬忙打掃整理，但我房間鑰持是交給鄭高賢」、「我沒有叫甲○○將該
      改造子彈一顆交予丁○○，我從來沒有看過該顆改造子彈，丁○○所指之公寓
      是我承租，但還沒有搬進去住，我沒有持有該子彈」等語（見本院卷第九十頁
      、第一○一頁）。證人丁○○於本院查中證稱：「被告乙○○租房子後，我就
      與被告甲○○一起去幫忙打掃房子及整理家具，在隔壁的空房間有撿到改造的
      子彈一顆，：：我們約在下午的一、二點到的，當時我與被告甲○○一邊玩一
      邊打掃，改造的子彈是放在ＣＤ盒裡面，我就拿那個ＣＤ盒內的ＣＤ到被告乙○○的房間聽，在ＣＤ盒的裡面就有看到那一顆子彈，我聽完ＣＤ後，子彈我
      就收起來」等語（見本院卷第五十七頁），參諸被告甲○○於原審調查時供稱
      ：「丁○○跟我說他的ＣＤ盒放在乙○○家，我開鑰匙進去的，因之前向鄭高
      賢借機車，借我的時候有說另一把是他朋友位於中正路七一四號三樓的鑰匙，
      丁○○說鑰匙在我這裡，要我一起去，直接在沙發旁拿出一個ＣＤ盒，然後就
      離開」（見原審卷第七十一頁）；於本院調查時供稱：「證人丁○○在八十九
      年十一月七日在晚上十二點多時：：問我有無被告乙○○承租在台北縣永和市
      ○○路房屋的鑰匙，我說有，因為那天我向鄭高賢借機車，在機車的上面鑰持
      ，剛好有被告乙○○承租房屋的鑰持，：：到時約凌晨一點多，我們門一打開
      就可以看到沙發椅，沙發椅旁邊就有一個手提袋，手提袋裡面裝有一個ＣＤ盒
      ，證人丁○○說對就是這個，證人丁○○拿了ＣＤ盒就走了，我也跟著走了」
      等語（見本院卷第八十六頁），前後互核一致，且與證人丁○○於原審院調查
      中證稱：「子彈裝在ＣＤ盒內，是甲○○帶我去拿的」等語相符（見原審卷第
      七十一頁）。該顆改造子彈係同案被告丁○○事後偕同被告甲○○以鄭高賢保
      管之鑰匙開門進屋後直接在沙發旁拿取ＣＤ盒（及該顆改造子彈）取出，且自
      放置起至取出時，均同一位置，足證該顆改造子彈確為同案被告丁○○所拾獲
      並置放於被告乙○○所承租房屋，應堪認定。
  ２‧該改造子彈並非被告乙○○交予丁○○之認定：
      同案被告丁○○取得該改造子彈地點係被告乙○○所承租臺北縣永和市○○路
      房子之隔壁房間，已如前述。惟被告乙○○於本院審理時辯稱：「丁○○所指
      之公寓是我承租，但還沒有搬進去住」等語（見本院卷第一○一頁）。對照被
      告甲○○於本院調查中供稱：「我在八十九年十一月五日有與鄭高賢去過那裡
      吸食過安他命，因為那裡沒有人居住，而被告乙○○說那裡太吵，就去住賓館
  」等語相符（見本院卷第八十六頁），足認被告乙○○尚未進住該屋。而被告
      乙○○於本院調查雖供稱：「我是在八十九年十月底承租永和市的房間，：：
      請丁○○、甲○○去搬忙打掃整理，但我房間鑰持是交給鄭高賢」等語（見本
      院卷第九十頁），雖丁○○前往打掃整理時因吸食過安他命，致與其協同前往
      打掃整理租屋者，究係被告甲○○亦或鄭高賢，記憶不清，而被告甲○○則否
      認曾與證人丁○○前往整理被告乙○○所承租之房子（見本院卷第九十頁），
      惟被告乙○○確曾囑咐丁○○前往整理所承租房屋應可確認。綜觀前開事證，
      堪認該顆改造子彈係由丁○○所拾獲，並暫時放置於被告乙○○所承租，但尚
      未進住之該屋無訛。被告乙○○既尚未進住該屋，即無使用之實，自不得徒以
      該屋係其承租，率斷該顆改造子彈係其於上開承租房屋交付予丁○○。
  ３‧該改造子彈並非被告甲○○交予丁○○之判斷：
      被告甲○○於本院調查中供稱：「我沒有與證人丁○○去整理過房子，是否證
      人丁○○弄錯人，是鄭高賢去的。八十九年十一月七日之前，我確實沒有跟證
      人丁○○到被告乙○○租的房子那裡過」等語（見本院卷第八十七頁、第九十
      頁）。對照證人丁○○於本院調查中所供稱：「我整理房間時撿到ＣＤ盒的，
      被告甲○○他並不知道」、「我整理房間撿到ＣＤ盒的子彈，子彈我就收起來
      ，被告甲○○他並不知道」等語（見本院卷第八十七頁），足徵不論偕同丁○○前往整理之人係被告甲○○或鄭高賢，均不知其拾獲ＣＤ盒及子彈乙事。因
      此，被告甲○○既不知該顆改造子彈之存在，亦不知該顆改造子彈裝於丁○○
      所拾獲之ＣＤ盒中，故被告甲○○縱有將ＣＤ盒交付予丁○○之行為外觀，尚
      難認係以交付該顆改造子彈之意思交付ＣＤ盒，更難逕謂被告甲○○將該改造
      子彈交予丁○○。
（三）同案被告丁○○之供詞不符之判斷：
  １‧證人丁○○警訊、偵查筆錄之憑信性：
      證人丁○○於本院查中證稱：「當時我與薛鴻昌一起被警查獲的，我之前就有
      跟薛鴻昌講過我撿到一顆改造子彈，是中正一分局的警員叫我這樣講的，因我
      當時怕被警察刑求我」、「是警察叫我這樣說的」云云（見本院卷第五十九頁
      、第七十一頁）。惟據證人即中正分局警員丙○○於本院調查中證稱：「丁○○的警訊筆錄，係自已的自由意志而陳述」、「查獲丁○○當時，我們並不知
    道有被告乙○○這個人，我們完全根據證人丁○○陳述記載的」等語（見本院
      卷第八十八頁、第八十九頁）。經查，並無證據足資證明警察以刑求相脅而取
      供之情，證人丁○○聲稱「怕」被警察刑求，遂依警察指示證供乙節尚難採信
      。因此，證人丁○○警訊、偵查筆錄既無採證上之瑕疵，自難據此否定警訊、
      偵查筆錄之憑信性。
  ２‧同案被告丁○○之供詞不符之取捨：
    (1)被告丁○○雖供稱該子彈裝在被告乙○○委託被告甲○○交付之ＣＤ盒內，惟
      被告丁○○於警訊時先供稱：「是一位朋友乙○○寄放在我這裡」等語（見偵
      查卷第九頁背面）；嗣於檢察官訊問時供稱：「（槍彈何來？）乙○○的，去
      年十月份寄放在我那邊，昨天我才去交給警察」等語（見偵查卷第二十三頁反
      面）；「是甲○○交給我的。（為何在警訊及本署初訊時說是乙○○？）（沈
      默不語，面有難色）（是否因見乙○○而不敢說，怕被報復？）（面有難色，
      點頭）是的，許交待甲○○該掌心雷手槍及子彈裝在盒子交給我保管，地點在
      永和市○○路乙○○之租屋處」等語（見偵查卷第四十五頁反面）；於原審審
      理時供稱：「甲○○帶我到永和一間公寓，：：他說要寄放在我那裡，找到房
      子後再拿回去，：：他沒有說是乙○○的」云云（見原審卷第五十六頁、第七
      十一頁），前後已有歧異。丁○○於本院調查中則證稱：「是警察叫我這樣說
      的，所以我就說改造子彈是被告乙○○的，被告甲○○交給我的，因當時我被
      查獲時，我會害怕，當時警方要抓被告乙○○，警察也知道被告乙○○與我是
      朋友的關係，而該套房是用被告乙○○的名義租的，所以警察叫我說改造子彈
      是被告乙○○的，是被告甲○○交給我的」、「當時我有吃藥，我今天講的才
      是實話」等語（見本院卷第五十八頁）。因此，證人丁○○之證述既有明顯之
      瑕疵，復查無其他證據足資佐證，自難遽信其前後矛盾之證言。
    (2)被告甲○○乃因丁○○欲取放置於被告乙○○屋中之ＣＤ盒，始以鄭高賢保管
      之鑰匙開門拿取ＣＤ盒（就被告甲○○之認知）及該顆改造子彈（就丁○○之
      認知）。揆諸被告甲○○於本院調查時供稱：「到時約凌晨一點多，我們門一
      打開就可以看到沙發椅，沙發椅旁邊就有一個手提袋，手提袋裡面裝有一個Ｃ
      Ｄ盒，證人丁○○說對就是這個，證人丁○○拿了ＣＤ盒就走了，我也跟著找
      走了」等語（見本院卷第八十六頁），足證被告甲○○雖偕丁○○同至被告乙○○租屋處，並以鄭高賢所保管之鑰匙開門拿取ＣＤ盒。證人丁○○於原審院
      調查中雖證稱：「子彈裝在ＣＤ盒內，是甲○○帶我去拿的」云云（見原審卷
      第七十一頁）。然丁○○所稱「子彈裝在ＣＤ盒內，是甲○○帶我去拿的」，
      並未明確指陳被告甲○○事先即已知悉ＣＤ盒中裝有該顆改造子彈；且就卷證
      資料觀察，尚乏積極證據足證被告甲○○事先即已知悉ＣＤ盒中裝有該顆改造
      子彈，堪認被告甲○○於偕同丁○○往取ＣＤ盒之時，僅認知ＣＤ盒為「單純
      」之ＣＤ盒，並非裝有該顆改造子彈之ＣＤ盒。因此，縱認被告甲○○曾交付
      ＣＤ盒予丁○○，然本院尚無從就此推論被告甲○○知悉ＣＤ盒中裝有該顆改
      造子彈，進而交付裝有該顆改造子彈之ＣＤ盒予丁○○。是以，尚不得僅以被
      告甲○○偕同丁○○往取ＣＤ盒等情，執為對於被告甲○○不利之論據。
    (3)再者，被告丁○○之所以辯稱子彈裝在被告甲○○交付之ＣＤ盒內云云，無非
      表示該子彈並非其所有，且對於持有子彈並不知情，以脫免罪責，公訴人認為
      衡諸一般社會經驗，被告無自白其犯罪以達誣攀被告乙○○、甲○○入罪之理
      由與動機云云，實有誤會，故公訴人持此理由採信被告丁○○之辯詞，稍嫌速
      斷。
（四）被告甲○○供述情節出入之判斷：
      被告甲○○雖於檢察官訊問及本院審理時供述之情節有所出入，惟本件除同案
      被告之有所瑕疵可指之自白外，尚無其他積極證據足認被告乙○○、甲○○有
      何公訴人所指之犯行，揆諸前開說明，自難以推測或擬制方法，遽入人罪，此
      部分不能證明被告乙○○、甲○○犯罪，原審為被告乙○○、甲○○無罪之諭
      知，經核並無不符，應予維持。
五、檢察官上訴意旨以：同案被告之陳述有部分前後不符，或相互問有所歧異時，究
    竟何者為可採，法院乃得本其自由心證予以斟酌，非謂一有不符或矛盾，即應認
    其全部均為不可採信，尤其關於行為之細節方面，有時或有記憶不清，或怕事後
    遭到同案被告之報復，甚至臨訟意圖卸責等之原因，致為先後不一之供述，然其
    基本事實之陳述，若果與真實性無礙時，尚非不得予以採信。經查：被告乙○○
    自不詳之時間起，非法持有具殺傷力之子彈一顆（裝在一ＣＤ盒之內），並於八
    十九年十一月八日囑託被告甲○○轉交付予同案被告丁○○寄藏一情，業據被告
    丁○○於警訊時及本署偵查中供承不諱，並有扣案之改造子彈一顆等物可為佐證
    ，且甲○○與丁○○於獲得交保之後，確有與丁○○至乙○○租賃處取得一紙袋
    ，其內有一個ＣＤ盒等語，亦為被告甲○○到庭所自承，再參諸一般社會經驗，
    被告丁○○應無自白犯罪以達誣攀被告乙○○、甲○○入罪之理由與動機，足徵
    同案被告丁○○所為不利於自己及他人供述，應值採信，尚難僅以其先後略有不
    一之供述，即遽認其所為之指述均不足採信云云。惟查：
（一）本件同案被告之陳述前後不符或矛盾，既經原審法院本其自由心證予以斟酌，
      認該不符或矛盾之處與真實性有違，從而不予採信部分陳述，乃事實審法院認
      定事實之職權行使。查該顆改造子彈確由丁○○連同ＣＤ盒一起拾獲，並置放
      於被告乙○○租屋處，嗣由丁○○偕同被告甲○○以鄭高賢保管之鑰匙開門拿
      取ＣＤ盒（及該顆改造子彈），而該改造子彈並非被告乙○○或甲○○交予丁○○等情，已如前述。而原審法院本其自由心證予以斟酌，不予採信不利於被
      告部分之陳述，自非無據。
（二）被告甲○○固自承與丁○○至乙○○租賃處取得一紙袋，其內有一個ＣＤ盒等
      語，惟參諸一般社會經驗，ＣＤ盒乃裝ＣＤ片之用，其用途並非供為裝子彈之
      用，除非確有證據足證被告甲○○「事先」即已知悉ＣＤ盒中裝有該改造子彈
      ，否則即應推定被告甲○○不知ＣＤ盒中裝有該顆改造子彈。是檢察關僅以被
      告甲○○偕同丁○○往取ＣＤ盒，遽認被告甲○○必定知悉ＣＤ盒中裝有該顆
      改造子彈之事，自嫌速論。
（三）綜上，檢察官之上訴為無理由，應予駁回。
六、被告甲○○經合法傳喚，無正當理由不到庭，原不待其陳述逕行判決。
據上論斷，應依刑事訴訟法第三百六十八條、第三百七十一條，判決如主文。
本案經檢察官沈明彥到庭執行職務。
中    華    民    國      九十一  年        二      月        十八      日
                              臺灣高等法院刑事第二十二庭
                                  審判長法  官  許  正  順
                                        法  官  林  明  俊
                                        法  官  邱  同  印
右正本證明與原本無異。
檢察官如不服本判決應於收受送達後十日內向本院提出上訴書狀，其未敘述上訴之理
由者並得於提起上訴後十日內向本院補提理由書（均須按他造當事人之人數附繕本）
。
                              書記官  莊  昭  樹
中    華    民    國      九十一  年        二      月        十八      日
